臺灣桃園地方法院刑事判決　　　　　　　　　　　　九十三年度訴緝字第一０五號
　　公　訴　人　臺灣桃園地方法院檢察署檢察官
　　被　　　告　甲○○
　　　　　　　　　　　　臺灣地.
　　　　　　　　　　　　（現在臺灣桃園龍潭女子監獄看守所羈押中）
右被告因偽造文書案件，經檢察官提起公訴（八十九年度偵字第一八五六三號、九十
年度偵字第五００號），經被告為有罪之陳述，本院合議庭裁定改由受命法官依簡式
審判程序獨任審理後，聲請改依協商程序而為判決，本院判決如左：
    主  文
甲○○共同連續行使明知為不實之事項，而使公務員登載於職務上所掌之公文書，足
生損害於公眾，處有期徒刑月，如易科罰金，以佰元折算壹日。
    事實及理由
一、本件犯罪事實、證據及應適用之法條，除引用檢察官起訴書之記載（如附件）外
    ，另更正、補充如下：（一）緣黃菊琴（另案由臺灣高等法院於九十三年一月十
    三日以九十二年度上訴字第四０六八號案件判處有期徒刑十月確定）基於意圖使
    大陸地區人民進入臺灣地區非法打工之犯意，以約定支付新臺幣（下同）七十萬
    元之代價，於八十八年三月間，先由黃菊琴在大陸地區尋找欲來臺之女子甲○○
    ，再由黃菊琴在臺灣地區覓妥亦有犯意聯絡，而無意與大陸地區女子結婚之蔡仙
    夫（另案由本院於九十二年八月七日以九十一年度訴字第二一０號案件判處有期
    徒刑三月，如易科罰金以三百元折算一日，緩刑三年確定）後，推由蔡仙夫自行
    前往大陸地區，而與亦有犯意聯絡，並無結婚之意思之大陸地區女子甲○○於八
    十八年三月八日虛偽辦理結婚手續，取得大陸地區福建省福安市公證處之結婚公
    證書。蔡仙夫返台後，甲○○、蔡仙夫、黃菊琴等三人明知為不實事項，於八十
    八年四月二十八日向桃園縣中壢市戶政事務所辦理結婚登記，填具「結婚登記申
    請書」、「
    登記，致使不知情之該管戶政機關公務員將上開明知為不實之事項，登載於其職
    務上所掌之戶政資料公文書即
    及配偶之登載。蔡仙夫為上開結婚登記後，填具「大陸地區人民進入臺灣地區旅
    行申請書」、「大陸地區人民進入臺灣地區保證書」，連同上開身分證、
    記簿謄本等資料，持以向內政部警政署入出境管理局以配偶來台依親為由，辦理
    大陸地區女子甲○○之入境申請，進而行使之，經該主管機關公務員為實質審查
    後，誤發給甲○○「中華民國臺灣地區旅行證」。嗣甲○○於八十八年六月十二
    日入境臺灣地區，總計迄八十九年五月二十七日，以配偶來台依親為由申請入境
    三次，足生損害於戶政事務所對戶政資料管理及內政部警政署入出境管理局對於
    入出境管理之正確性。（二）至公訴意旨另以：被告甲○○與蔡仙夫，以前述方
    式，使大陸地區女子即被告甲○○入境臺灣，違反臺灣地區與大陸地區人民關係
    條例第十五條第一款之規定，亦共犯同法第七十九條第一項之使大陸地區人民非
    法進入臺灣地區之罪嫌。惟按該法第七十九條之立法意旨為：邇來「蛇頭」（指
    安排大陸地區人民偷渡至大陸地區以外地區之人引介大陸偷渡客進入臺灣地區）
    ，日趨猖狂，嚴重危害社會秩序及國家安全，自應依本條第一項予以懲處。是上
    開條文欲處罰之對象應係未向主管機關申請而偷渡來台之情形。次按臺灣地區與
    大陸地區人民關係條例第十五條第一款係規定不得使大陸地區人民非法進入臺灣
    地區，並非規定不得使大陸地區人民無正當理由進入臺灣地區，所謂非法進入臺
    灣地區，依前述條例第十條第一項規定，係指大陸地區人民未經申請主管機關許
    可而進入臺灣地區而言（最高法院八十四年度臺上字第一六０一號判決意旨可資
    參照）。又依「大陸地區人民進入臺灣地區許可辦法」第十三條、第十四條、第
    十五條所定，欲申請進入臺灣地區者須備齊一定之證件，依同法第十七條所定，
    有該條事由者，得不予許可，依同法第十九條之所定，所檢附之文書，主管機關
    得要求驗證，可見境管局對於大陸地區人民申請入境時，並非一經申請人提出申
    請文件即予准許，完全作形式之調查，而係有實質審查之權限甚明。此與地政機
    關就抵押權之設定申請，經當事人提出合法文件時即應准許，明顯有別。經查本
    件大陸地區女子即被告甲○○人入境臺灣，係經主管機關許可入境臺灣地區，已
    如前述。是依上所述，大陸地區人民申請入境，並非一經申請即能獲得許可，境
    管局顯具有實質審查權，則被告甲○○推由蔡仙夫申請被告甲○○入境之所為，
    不僅與刑法第二百十四條之要件不合，更與臺灣地區與大陸地區人民關係條例第
    十五條第一款之要件不合，自不能依同條例第七十九條等論處甚明，是被告甲○
    ○之犯行尚與上開條文之構成要件不符，惟檢察官起訴意旨認此部分如成立犯罪
    ，與前開論罪科刑有罪部分，具有牽連犯之裁判上一罪關係，爰不另為無罪之諭
    知，附此敘明。（三）核被告甲○○所為，係犯刑法第二百十六條、第二百十四
    條之行使使公務員登載不實之文書罪，其等使公務員登載不實於所掌公文書之低
    度行為應為各該行使之高度行為所吸收，均不另論罪。被告甲○○與黃菊琴、蔡
    仙夫、就前開犯行間，有犯意聯絡與行為分擔，為共同正犯。又被告甲○○前後
    三次行使使公務員登載不實文書之犯行，時間緊接，方法相同，顯均係基於概括
    犯意反覆為之，應依刑法第五十六條論以連續犯一罪，並加重其刑。
二、本件經檢察官與被告甲○○於審判外達成協商之合意且被告甲○○已經認罪，其
    合意內容為：被告甲○○就所犯共同連續行使明知為不實之事項，而使公務員登
　　載於職務上所掌之公文書罪，願受科刑範圍為有期徒刑三月，如易科罰金以三百
  　元折算一日。
三、經查：上開協商合意並無刑事訴訟法第四百五十五條之四第一項所列情形之一，
    檢察官聲請改依協商程序而為判決，本院爰不經言詞辯論，於協商合意範圍內為
    協商判決。又按行為後法律有變更者，適用裁判時之法律，但裁判前之法律有利
    於行為人者，適用最有利於行為人之法律，刑法第二條第一項定有明文。刑法第
    四十一條於本件被告犯罪後修正，並於九十年一月十二日生效，茲比較新舊刑法
    第四十一條，修正後之刑法第四十一條尚非不利於被告，故依前揭說明，應適用
    裁判時之法律即修正後之刑法第四十一條第一項前段。本院並就被告甲○○有期
    徒刑部分，諭知易科罰金之折算標準。
四、依刑事訴訟法第四百五十五條之二第一項、第四百五十五條之四第二項、第四百
    五十五條之八、第四百五十四條第二項，刑法第二條第一項前段、第二十八條、
　　第五十六條、第二百十六條、第二百十四條、第四十一條第一項前段，罰金罰鍰
　　提高標準條例第一條前段、第二條，判決如主文。
五、本判決除有刑事訴訟法第四百五十五條之四第一項第一款、第二款、第四款、第
    六款、第七款所定情形之一，或違反同條第二項規定者外，不得上訴。
六、如不服本件判決，得自收受判決送達之日起十日內，向本院提出上訴書狀，上訴
    於第二審法院。
中　　　華　　　民　　　國　　九十三　　年　　　八　　　月　　 十九 　　日
                                    臺灣桃園地方法院刑事第十庭
  　　　　　　　　　　　　　　　　　      法  官   曾淑華
右正本證明與原本無異。
如不服本判決，應於判決送達後十日內向本院提出上訴狀( 應附繕本 )，上訴於
臺灣高等法院。
                                          書記官   文巧雲
中　　　華　　　民　　　國　　九十三　　年　　　八　　　月　　 十九 　　日
附論罪科刑依據之法條：
中華民國刑法第二百一十六條
(行使偽造變造或登載不實之文書罪)
行使第二百十條至第二百十五條之文書者，依偽造、變造文書或登載不實
事項或使登載不實事項之規定處斷。
中華民國刑法第二百一十四條
(使公務員登載不實罪)
明知為不實之事項，而使公務員登載於職務上所掌之公文書，足以生損害
於公眾或他人者，處三年以下有期徒刑、拘役或五百元以下罰金。
